臺灣臺東地方法院刑事判決　　　　　　　100年度易字第178號
公　訴　人　臺灣臺東地方法院檢察署檢察官
被　　　告　劉少明
上列被告因施用毒品案件，經檢察官提起公訴（99年度毒偵字第
400號），被告於準備程序中為有罪之陳述，經本院合議庭裁定
以簡式審判程序審理，判決如下：
    主  文
劉少明施用第二級毒品，累犯，處有期徒刑捌月。
    犯罪事實
一、劉少明曾於民國92年間因施用毒品案件，經本院以93年度毒
    聲字第108號裁定令入勒戒處所施以觀察、勒戒，認無繼續
    施用毒品之傾向，於94年1月27日觀察、勒戒執行完畢出所
    ，並由臺灣臺東地方法院檢察署檢察官以93年度毒偵緝字第
    21號、93年度偵緝字第145號為不起訴處分；復於上開觀察
    、勒戒執行完畢釋放後5年內之95年間因再犯施用毒品案件
    ，經本院以96年度簡字第4號判決判處有期徒刑5月，再由本
    院以96年度聲減字第17號裁定減為有期徒刑2月又15日確定
    ，而於97年6月9日縮刑期滿執行完畢；又於97年間因施用毒
    品案件，經本院以97年度東簡字第318號判決判處有期徒刑6
    月確定，甫於98年12月28日縮刑期滿執行完畢，猶不知悔悟
    ，於前案觀察、勒戒執行完畢釋放5年內再犯上開施用毒品
    之罪，且經法院判處罪刑確定後，復另基於施用第二級毒品
    甲基安非他命之犯意，於99年10月18日晚上6時許，在臺東
    縣臺東市○○路○段179號處所內，以將第二級毒品甲基安非
    他命置入燈泡內燒烤吸食所生煙霧之方式，施用第二級毒品
    甲基安非他命乙次，用畢即信手將該吸食器丟棄。旋於99年
    10月22日上午9時30分許，因另案通緝而為警在上開處所查
    獲，嗣於同日上午10時10分許，經警徵得其同意採集由其親
    自排放及封簽之尿液檢體，送慈濟大學濫用藥物檢驗中心檢
    驗之結果，呈安非他命類（安非他命、甲基安非他命）陽性
    反應，始悉上情。
二、案經臺東縣警察局移送臺灣臺東地方法院檢察署檢察官偵查
    起訴。
    理  由
一、被告劉少明所犯係死刑、無期徒刑或最輕本刑為3年以上有
    期徒刑以外之罪，亦非高等法院管轄之第一審案件，其於準
    備程序進行中，先就被訴事實為有罪之陳述，經本院告知簡
    式審判程序之旨，並聽取檢察官及被告之意見後，經合議庭
    裁定由受命法官獨任進行簡式審判程序，是依刑事訴訟法第
    273條之2規定，本件之證據調查，不受同法第159條第1項、
    第161條之2、第161條之3、第163條之1及第164條至第170條
    規定之限制，合先敘明。
二、上揭犯罪事實，業據被告於警詢、偵查及本院審理中坦白承
    認（見警卷第1至3頁、毒偵卷第22至24頁及本院卷第26頁、
    第33頁背面至第35頁）。又其於查獲當日即99年10月22日同
    意由警所採集之尿液檢體，經送慈濟大學濫用藥物檢驗中心
    以酵素免疫分析法初步檢驗並以氣相層析質譜儀法複驗之結
    果，呈安非他命類（安非他命、甲基安非他命）陽性反應，
    此有該檢驗中心檢驗總表（編號：000000000）、臺東縣警
    察局毒品犯罪嫌疑人尿液採驗作業管制紀錄（檢體編號：A-
    126號）各1紙在卷可稽（見警卷第6至7頁），且酵素免疫分
    析法與氣相層析質譜儀法兩者之分析原理相異，尿液檢體同
    時引起二種檢測分析法均呈偽陽性之機率極低，為行政院衛
    生署管制藥品管理局90年9月13日管檢字第98064號函所揭示
    ，是上開檢驗結果之正確性，應堪認定。再毒品施用後於尿
    液、血液中可檢出之最大時限，與施用劑量、施用頻率、施
    用方式、施用者飲水量之多寡、個人體質、代謝情況、檢體
    收集時間點及所用檢測方法之靈敏度等因素有關，因個案而
    異，一般於尿液中可檢出之最長時限，甲基安非他命為施用
    後1至5天等情，亦有行政院衛生署管制藥品管理局92年7月
    23日管檢字第0920005609號函附卷可參，是被告於上揭時間
    確有施用第二級毒品甲基安非他命之犯行，足徵被告上開任
    意性自白與事實相符，堪以採信。本件事證明確，被告犯行
    洵堪認定，應依法論科。
三、論罪科刑部分：
（一）按毒品危害防制條例於92年7月9日修正公布，自93年1月9
      日起施行，其中第20條、第23條將施用毒品之刑事處遇程
      序，區分為「初犯」及「5年內再犯」、「5年後再犯」。
      依其立法理由之說明：「初犯」，經觀察、勒戒或強制戒
      治後，應為不起訴處分或不付審理之裁定；經觀察、勒戒
      或強制戒治執行完畢釋放後，「5年內再犯」者，因其再
      犯率甚高，原實施之觀察、勒戒及強制戒治既已無法收其
      實效，爰依法追訴或裁定交付審理。至於經觀察、勒戒或
      強制戒治執行完畢釋放後，「5年後再犯」者，前所實施
      之觀察、勒戒或強制戒治已足以遮斷其施用毒品之毒癮，
      為期自新及協助其斷除毒癮，仍適用「初犯」規定，先經
      觀察、勒戒或強制戒治之程序。從而依修正後之規定，僅
      限於「初犯」及「5年後再犯」二種情形，始應先經觀察
      、勒戒或強制戒治程序。倘被告於5年內已再犯，經依法
      追訴處罰，縱其第三次（或第三次以上）再度施用毒品之
      時間，在初犯經觀察、勒戒或強制戒治執行完畢5年以後
      ，已不合於「5年後再犯」之規定，且因已於「5年內再犯
      」，顯見其再犯率甚高，原實施觀察、勒戒或強制戒治，
      已無法收其實效，即應依該條例第10條處罰（最高法院95
      年度第7次刑事庭會議決議及97年度第5次刑事庭會議決議
      可資參照）。經查，被告前因92年間因施用毒品案件，經
      本院以93年度毒聲字第108號裁定令入勒戒處所施以觀察
      、勒戒，認無繼續施用毒品之傾向，於94年1月27日觀察
      、勒戒執行完畢出所，並由臺灣臺東地方法院檢察署檢察
      官以93年度毒偵緝字第21號、93年度偵緝字第145號為不
      起訴處分；復於上開觀察、勒戒執行完畢釋放後5年內之
      95年間因再犯施用毒品案件，經本院以96年度簡字第4號
      判決判處有期徒刑5月，復由本院以96年度聲減字第17號
      裁定減為有期徒刑2月又15日確定，而於97年6月9日縮刑
      期滿執行完畢在案，此有臺灣高等法院被告前案紀錄表在
      卷可按，是被告所為施用毒品之犯行，距離其初犯施用毒
      品罪經觀察、勒戒執行完畢釋放後雖已逾5年，惟被告在
      上開觀察、勒戒執行完畢釋放後5年內，既已再犯施用毒
      品罪，並經追訴、處罰，揆諸上開說明，被告本次犯行即
      與毒品危害防制條例第20條第3項所稱「5年後再犯」之情
      形有別，自應依法追訴審理。
（二）次按甲基安非他命屬毒品危害防制條例第2條第2項第2款
      所規定之第二級毒品。核被告所為，係犯毒品危害防制條
      例第10條第2項之施用第二級毒品罪。又其非法持有第二
      級毒品甲基安非他命進而施用，持有毒品之行為乃施用毒
      品之當然手段，不另論以持有毒品罪（最高法院74年臺上
      字第3404號判例意旨參照）。再其有如犯罪事實欄一所載
      之論罪科刑及執行情形，此有臺灣高等法院被告前案紀錄
      表存卷可考，其前曾受有期徒刑之執行完畢，於5年以內
      故意再犯本件最重本刑為有期徒刑以上之罪，為累犯，應
      依刑法第47條第1項之規定加重其刑。
（三）爰審酌被告正值壯年，不思尋求正當之身心發展，前因多
      次施用毒品之行為，而受觀察、勒戒及徒刑之處遇，猶未
      能杜絕毒品之誘惑，再次施用第二級毒品，足見其自制力
      薄弱，漠視法令禁制與刑罰處遇，且施用毒品非但對個人
      身心戕害甚鉅，對社會秩序亦潛藏有高度危險，惟念及其
      施用毒品之動機及目的僅在求一己快感，且於犯後尚能坦
      承犯行，態度非惡，兼衡酌其犯罪情節、品性素行、生活
      狀況不佳、教育程度為國中畢業等一切情狀，量處如主文
      所示之刑。
四、末查，被告施用第二級毒品所用之吸食器，雖為被告所有供
    施用第二級毒品所用之物，然已丟棄滅失乙情，業經被告陳
    明在卷（見偵卷第23頁及本院卷第34頁背面），且該物品本
    質上尚可供其他用途使用，客觀上難認係專供施用毒品之器
    具，核非違禁物，爰不另為沒收之諭知。
據上論斷，應依刑事訴訟法第273條之1第1項、第299條第1項前
段，毒品危害防制條例第10條第2項，刑法第11條前段、第47條
第1項，判決如主文。
本案經檢察官李宗翰到庭執行職務。
中    華    民    國    100    年    8    月    31    日
                  刑事第二庭  法  官  彭凱璐
以上正本證明與原本無異。
如不服本判決應於收受送達後10日內向本院提出上訴書狀，並應
敘述具體理由；其未敘述上訴理由者，應於上訴期間屆滿後20日
內向本院補提理由書（均須按他造當事人之人數附繕本）。「切
勿逕送上級法院」。
                              書記官  陳憶萱
中    華    民    國   100    年    8     月    31    日
附錄論罪科刑法條：
毒品危害防制條例第10條
施用第一級毒品者，處6月以上5年以下有期徒刑。
施用第二級毒品者，處3年以下有期徒刑。